【裁判字號】    97,訴,510
【裁判日期】    970619
【裁判案由】    違反醫師法
【裁判全文】
臺灣屏東地方法院刑事判決               97年度訴字第510號
公  訴  人  臺灣屏東地方法院檢察署檢察官
被      告  甲○○
選任辯護人  葉武侯律師
上列被告因違反醫師法案件，經檢察官提起公訴（97年度偵字第
2308號），嗣被告於本院準備程序進行中先就被訴事實為有罪之
陳述，本院告知被告簡式審判程序之旨，並聽取當事人之意見後
，裁定改由受命法官獨任依簡式審判程序審理，判決如下：
    主  文
甲○○未取得合法醫師資格，擅自執行醫療業務，處有期徒刑捌
月，緩刑貳年，並向公庫支付新臺幣參拾萬元之金額，並應向指
定之公益團體、地方自治團體或社區提供貳佰小時之義務勞務，
緩刑期間付保護管束。扣案之齒科治療椅壹台、彈頭式注射器貳
只、鉗子捌個、口鏡參個、不銹鋼雙用探針壹只、拔牙鑽壹只、
鑷子參個、探針頭參盒、牙髓探針壹盒陸支、鑽頭拾壹支、牙根
治療用探針貳支、止血用棉花壹包及病歷陸本、藥包拾陸包，均
沒收。
    事  實
一、甲○○未取得牙醫師資格，竟自民國96年初某日起至97年3
    月25日止，在屏東縣屏東市○○街95號住處，利用齒科治療
    椅、鉗子、口鏡、拔牙鑽、鑷子、探針、探針頭、鑽頭、彈
    頭式注射器等器材，替前來求診之不特定病患，執行洗牙、
    裝置假牙等醫療業務。嗣於97年3 月25日14時50分許，經本
    檢察官指揮檢察事務官持臺灣屏東地方法院法官核發之搜索
    票前往上揭處所搜索，當場查獲甲○○正為病患吳珠鳳診療
    齒疾，並扣得甲○○所有供其執行醫療業務所用之齒科治療
    椅1 台、彈頭式注射器2 只、鉗子8 個、口鏡3 個、不銹鋼
    雙用探針1 只、拔牙鑽1 只、鑷子3 個、探針頭3 盒、牙髓
    探針1 盒6 支、鑽頭11支、牙根治療用探針2 支、使用過之
    止血用棉花1 包等物及病歷6 本、藥包16包。
二、案經台灣屏東地方法院檢察署檢察官接獲檢舉函後分案偵查
    起訴。
    理  由
一、按本件被告所犯係死刑、無期徒刑、最輕本刑為3 年以上有
    期徒刑以外之罪，其於本院審理程序就前揭被訴事實為有罪
    之陳述，經審判長告知簡式審判程序之旨，並聽取其與公訴
    人之意見後，本院認無不得或不宜改依簡式審判程序進行之
    處，爰依刑事訴訟法第273條之1第1 項，裁定本件進行簡式
    審判程序，合先敘明。
二、上開犯罪事實業據被告於偵訊及本院審理中坦承不諱，並有
    扣案之被告所有供其執行醫療業務所用之齒科治療椅1 台、
    彈頭式注射器2 只、鉗子8 個、口鏡3 個、不銹鋼雙用探針
    1 只、拔牙鑽1 只、鑷子3 個、探針頭3 盒、牙髓探針1 盒
    6 支、鑽頭11支、牙根治療用探針2 之、使用過之止血用棉
    花1 包等物及病歷6 本、藥包16包，可資佐證，並經證人吳
    珠鳳於偵查中證述明確，足認被告任意性自白與事實相符，
    事證明確，被告犯行堪以認定，應予依法論科。
三、被告未取得合法之醫師資格，擅自執行醫療業務，核其所為
    ，係犯醫師法第28條第1 項前段之未取得合法醫師資格擅自
    執行醫療業務罪。被告固反覆多次擅自執行如附表所示之醫
    療行為，然醫師法第28條第1 項前段所謂「擅自執行醫療業
    務」，原即含有反覆為之的性質，自仍論以實質一罪。爰審
    酌被告未取得醫師資格，竟擅自從事治療牙齒之醫療業務，
    對民眾生命、身體危害非輕，並且破壞國家醫政之管理，本
    應嚴懲以資警惕；惟念及被告犯罪後坦承犯行，且尚非惡性
    重大之徒，且並未發生重大實際損害等一切情狀，爰量處如
    主文所示之刑。又被告前未有因犯罪經法院判刑之紀錄，其
    此因缺錢急用一時失慮而誤觸刑典，確屬初犯，有卷內臺灣
    高等法院前科紀錄表可查，且公訴人亦表示同意給予被告緩
    刑，故本院認為被告經此偵審程序教訓，應知警惕諒無再犯
    之虞，本院認所宣告之刑，以暫不執行為適當，併諭知緩刑
    2 年，以勵自新，並依刑法第74條第2 項第4 、5 款命向公
    庫支付新臺幣300,000 元之金額，及向指定之公益團體、地
    方自治團體或社區提供200 小時之義務勞務，並應於緩刑期
    間，依法付保護管束。又扣案之齒科治療椅1 台、彈頭式注
    射器2 只、鉗子8 個、口鏡3 個、不銹鋼雙用探針1 只、拔
    牙鑽1 只、鑷子3 個、探針頭3 盒、牙髓探針1 盒6 支、鑽
    頭11支、牙根治療用探針2 支、使用過之止血用棉花1 包等
    物及病歷6 本、藥包16包，醫師法第28條第1 項規定，應沒
    收。
據上論斷，應依刑事訴訟法第273 條之1 第1 項、第299 條第1
項前段，醫師法第28條第1 項前段，刑法第11條前段、第74條第
1 項第1 款、第2 項第4 款、第5 款、第93條第1 項第2 款，判
決如主文。
本案經檢察官李賜隆到庭執行職務。
中    華    民    國    97    年    6     月    19    日
                  刑事第四庭    法  官  王炳人
以上正本證明與原本無異。
如不服本判決應於收受本判決送達後十日內向本院提出上訴書狀，
其未敘述上訴理由者，並得於提起上訴後十日內向本院補提理由
書狀（均須按他造當事人之人數附繕本）「切勿逕送上級法院」
中    華    民    國    97    年    6     月    20    日
                                書記官  潘豐益
附錄本判決論罪科刑法條全文
醫師法第28條
未取得合法醫師資格，擅自執行醫療業務者，處六個月以上 5
年以下有期徒刑，得併科新臺幣三十萬元以上0000000 元以下罰
金，其所使用之藥械沒收之。但合於下列情形之一者，不罰：
一、在中央主管機關認可之醫療機構，於醫師指導下實習之醫學
    院、校學生或畢業生。
二、在醫療機構於醫師指示下之護理人員、助產人員或其他醫事人員。
三、合於第 11 條第 1 項但書規定。
四、臨時施行急救。


司法院資訊處製作；財團法人民間司法改革基金會備份。
